【裁判字號】    90,上更(二),99
【裁判日期】    900912
【裁判案由】    瀆職
【裁判全文】
臺灣高等法院花蓮分院刑事判決            九十年度上更(二)字第九九號
    上訴人即自訴人  乙○○
    被          告  甲○
右列上訴人因被告（甲○）職案件，不服臺灣臺東地方法院八十九年度自字第三十
二號中華民國八十九年十一月六日第一審判決，提起上訴，經判決後，由最高法院發
回更審，本院判決如左：
    主  文
上訴駁回。
    理  由
一、按上訴期間為十日，自送達判決後起算，刑事訴訟法第三百四十九條前段定有明
    文。又在監獄或看守所之被告，於上訴期間內向監所長官提出上訴書狀者，視為
    上訴期間內之上訴，刑事訴訟法第三百五十一條第一項亦有明文規定，此乃羈押
    中之被告身體失其自由，為其便利所設，既不以該書狀實際上到達法院之日計算
    上訴期間，自無在途期間可言。查本件上訴人乙○○因自訴甲○姓名被告瀆職（
    刑法第一百二十七條第一項）案件，經本院於八十九年十二月二十六日判決後，
    於民國九十年一月十一日將判決書送達於在台灣綠島監獄執行之上訴人收受，有
    送達證書在本院卷可按（見本院上訴卷第十九頁），依首揭說明，因上訴人係向
    台彎綠島監獄長官提出上訴書狀（見最高法院九十年台上字第０二０八一號卷，
    第三至八頁及第十一頁），自無扣除在途期間可言，惟其期間之末日（同年一月
    二十一日）為星期日，又逢農曆春節連續假期，上訴期間應至同年一月二十九日
    始行屆滿，上訴人於同年一月二十九日向監所長官提出聲明上訴狀，自屬合法之
    第三審上訴，合先敘明。
二、按提起自訴，應於自訴狀內記載被告之姓名、性別、年齡、籍貫、職業、住所或
    居所或其他足資辨別之特徵，刑事訴訟法第三百二十條第二項第一款定有明文，
    此乃法定必備之程序，否則起訴程式即有未備，自應認為欠缺起訴條件，應依刑
    事訴訟法第三百四十三條準用同法第三百零三條第一款之規定，諭知不受理之判
    決，最高法院二十七年滬上字第一０七號著有判例可資參考。查上訴人即自訴人
    乙○○提起本件自訴，自訴甲○被告即台灣綠島監獄管教人員，違法執行刑罰之
    瀆職罪（刑法第一百二十七條第一項），惟對於被告之年籍資料或其他足資辨別
    之特徵未依上揭規定加以記載，自不足以避免與第三人相混，亦即不足以辨識自
    訴人所訴之確實犯罪主體為何人。經原審法院於八十九年十月七日裁定命自訴人
    於裁定送達後十日內補正被告之上開等資料，該裁定已於八十九年十月十三日送
    達上訴人收受，有該送達證書在原審卷可稽，上訴人並未於十日內補正上開事項
    ，其起訴之程序顯有未備，揆之上開說明，原審法院因而諭知不受理之判決，並
    不經言詞辯論為之，核無不當。上訴意旨以部份被告之姓名、年籍等資料，並非
    上訴人得以知之，爰請函法務部長命獄方陳明云云指摘原判決不當，為無理由，
    應予駁回，爰不經言詞辯論而為判決。
據上論斷：應依刑事訴訟法第三百六十八條、第三百七十二條，判決如主文。
中      華      民      國      九十      年     九     月    十二    日
                                    審判長法官  謝  志  揚
                                          法官  賴  淳  良
                                          法官  莊  謙  崇
右正本證明與原本無異。
如不服本判決，應於送達後十日內，向本院提出上訴狀。其未敘述理由者，並應於提
出上訴狀後十日內向本院補提理由狀(須附繕本)。
                                        書記官  林  明  智
中      華      民      國      九十      年     九     月    十三    日


司法院資訊處製作；財團法人民間司法改革基金會備份。
